臺灣臺北地方法院民事裁定　　　　　　　　　　　　　九十三年度再微字第一五號
　　再審原告　　正大聯合會計師事務所
　　法定代理人　羅森
　　再審被告　　才庫人力資源顧問股份有限公司
　　法定代理人　楊朝安
右當事人間再審之訴事件，再審原告對於本院中華民國九十三年四月二十七日確定判
決（九十二年度小上字第一七六號）提起再審之訴，本院判決如左：
    主　　文
再審之訴駁回。
再審訴訟費用由再審原告負擔。
    理　　由
一、按：
    (1)民事訴訟法第四百九十六條第一項規定，有下列各款情形之一者，得以再審之
      訴對於確定終局判決聲明不服。但當事人已依上訴主張其事由或知其事由而不
      為主張者，不在此限：
          一、適用法規顯有錯誤者。
          ．．．
          一三、當事人發現未經斟酌之證物或得使用該證物者。但以如經斟酌可受
            　　較有利益之裁判者為限。
      同法第四百九十七條規定，依第四百六十六條不得上訴於第三審法院之事件，
      除前條規定外，其經第二審確定之判決，如就足影響於判決之重要證物，漏未
      斟酌，亦得提起再審之訴。
      再審之訴顯無再審理由者，得不經言詞辯論，以判決駁回之，同法第五百零二
      條第二項定有明文；依同法第四百三十六條之三十二第四項，此一規定準用於
      小額事件。
    (2)對於小額程序之第一審裁判，提起上訴或抗告，經以上訴或抗告無理由為駁回
      之裁判者，不得更以同一理由提起再審之訴或聲請再審。民事訴訟法第四百三
      十六條之三十一定有明文。當事人於第二審程序不得提出新攻擊或防禦方法，
      同法第四百三十六條之二八亦定有明文。
    (3)解釋意思表示原屬事實審法院之職權，原確定判決不過就事實審法院所確定之
      事實為法律上之判斷，事實審法院解釋意思表示，縱有不當，亦不生適用法規
      顯有錯誤問題（參見最高法院六十四年台再字第一四０號判例）。抗告人在原
      法院以其提出之土地陳報證書，及賣松苗文契與讓墳地帖據等件，為可受利益
      裁判之新證物，對於原確定判決提起再審之訴，據稱民等雖早知有此證物。但
      因保管人某甲在前訴訟程序中出外經商不知去向，無從向其討要，現經某甲回
      家檢出云云，如果屬實，自屬（舊）民事訴訟法第四百九十二條第一項第十一
      款所謂得使用未經斟酌之證物，此與知該證物得使用而未使用者不同，自非同
      條第一項但書所謂知其事由而不為主張，即非不得提起再審之訴。（最高法院
      三十一年抗字第三一一號判例）
二、再審原告主張：鈞院九十二年度小上字第一七六號原確定判決（一審案號：九十
    二年度北小字第一三五四號）具有民事訴訟法第四百九十六條第一項第一款（適
    用法規顯有錯誤）、第十三款（發見未經斟酌之證物或得使用該證物）之再審事
    由：
    (1)訴外人許伯彥君為再審原告合夥之合夥人，在執行會計師業務範圍內為再審原
      告之代表人；從而，再審被告與許伯彥在八十九年十一月二十日所簽訂委任契
      約（，下稱：委任契約，見一審被證十五，再審原證四），再審原告即為委任
      契約當事人，再審被告自應支付委任報酬於再審原告。但確定判決竟認為許君
      係契約當事人，否認再審原告之契約權利，顯係適用法規錯誤：
      許伯彥於八十七年與再審原告羅森一人代表其他合夥股東共同簽訂約定書，嗣
      於八十七年十月三十一日由再審原告全體合夥會計師二十一人正式簽立合夥同
      意書及於次日共同簽訂合夥契約書，並於該契約中就合夥利益分配約定合夥利
      益成數之分配比例。而依該合夥契約第一條可知悉執行會計師業務係合夥人所
      共同約定。原審確定判決不認定許君為再審原告合夥之合夥人、再審原告代表
      人，顯然違反民法第六百七十一條、第六百七十九條及最高法院十八年度上字
      第一二五三號、二十二年度上字第一六四○號、三十七年度六九八七號等民事
      判例，屬於適用法規違誤。
    (2)右述委任書第一、二行載明：委任正大聯合會計師事務所有左列條款授權指定
      會計師辦理，第七條則為複委託權。亦即受任人為再審原告，有權指定許伯彥
      以會計師名義辦理本件委任事務，依民法第六百七十一條及六百七十九條規定
      ，其執行業務效力及於再審原告。故該委任契約之當事人實為兩造，此亦可由
      工作單、代墊費用之印刷費支票及所委任事務之尾款之財政部台北市國稅局中
      南稽徵所扣繳憑單等證據可稽，亦均呈附於本案卷內，原確定判決認定本案委
      任關係存在於再審被告與許君之間有違民法第九十八條契約解釋原則，就上開
      證據顯有漏未斟酌及不適用法規之違誤。
    (3)再審原告係由十六位會計師以共同執行會計師業務獲取利益為目的，以合夥之
      關係依會計師法第九條至第十三條規定向主管機關登錄取得以再審原告名稱對
      外執業之資格，依本件合夥契約、由國稅局所核定之稅籍編號及扣繳單位統一
      編號等可證明，再審原告之每一位合夥會計師必須以再審原告名稱接受客戶委
      任，如同營利事業必須以公司名稱對外營業一樣；且所為簽證業務之查核報告
      書，會計師之主管機關亦強制必須以向主管機關登錄核准之事務所名稱為之，
      以為第三人之責任，至於合夥人對於合夥全體均須依合夥之法律規定負連帶責
      任等，原確定判決均未審酌，反而認定本案委任關係存在於再審被告與許君之
      間，有適用法規之錯誤、違背論理及經驗法則。
三、經調取原確定判決案卷：
    (1)再審被告與許伯彥簽訂委任契約，經一審判決認定許君為契約當事人；再審原
      告不服，主張許君係代表再審原告簽約，故委任契約當事人應為再審原告，據
      以提起上訴，指摘一審判決違反民法第九十八條，違背經驗法則及論理法則，
      且理由與證據相矛盾之違背法令等云云（見二審卷第九、十至第十四頁）。嗣
      經二審判決維持原判，認定許君係以個人名義受委任，並非代表再審原告簽約
      ，遂駁回再審原告之上訴。如今，再審原告所述再審理由，雖然引用眾多實務
      見解，但是本質與上訴理由相同，依民事訴訟法第四百三十六條之三十一，應
      駁回其再審訴訟。
    (2)再審原告對於復主張發現未經斟酌之證物或得使用該證物，具有民事訴訟法第
      四百九十六條第一項第十三款再審事由云云；但是民事訴訟法第四百三十六條
      之二十八規定，小額訴訟二審程序不得提出新攻擊或防禦方法；則再審原告主
      張原確定判決違反上述規定，顯係誤會。
    據上論結，本件再審之訴顯無理由，爰不經言詞辯論，逕以判決駁回。
四、依民事訴訟法第五百零二條第二項、第四百三十六條之三十二第四項、第七十八
    條，判決如主文。（一、二審訴訟費用係指法院所收取費用與登報費用，不含律
    師費等費用。）
中　　　華　　　民　　　國　　九十三　　年　　　七　　　月　　二十九　　日
                                    臺灣臺北地方法院民事第二庭
                                        審判長法官    丁蓓蓓
                                              法官    李家慧
                                              法官    吳燁山
右為正本係照原本作成。
不得上訴第三審（參見民事訴訟法第四百三十六條之三十）
中　　　華　　　民　　　國　　九十三　　年　　　七　　　月　　二十九　　日
                                            書記官    柯月英
